# 求助陈版，关于城市基础设施配套费的处理

提问人：qheng2002 时间：2016-01-21 20:21:54
我是一家民营的供水企业，承担着市政管网建设维护及自来水供水，管网建设系自有资金建设，管网属于公司自有资产，每年都会定期收取财政部门拨付的城市基础设施配套费，金额较大，该配套费根据配套费管理办法，用途为市政管网的建设及维护，目前收到一笔很大的配套费，今后还会每年定期收取金额不等的大额配套费，现在对这笔配套费以及今后持续收取的配套费怎么会计核算？ 1 、收取的配套费都是从以前已建成配套管网的建设项目所在区域收取 2 、收取的配套费不需要归还 3 、收取的配套费没有分区域，无法与已建管网形成明确的对应关系 疑问： 1 、该笔配套费是否属于政府补助？ 2 、如属于政府补助，是与资产相关还是收益相关？ 3 、如不属于政府补助，是否属于类似于一次性初装费，由政府代收并返还公司，一次性进当期损益的收入？ 如果直接确认收入，金额过大，同时没有成本对应，会由于各年度收取金额不同，对利润的影响较大； 如果确认为资产相关的政府补助，由于无法对应到单项资产，摊销年限无法确定 如果确认为与收益相关的政府补助，当期及以后的维护费远低于每年收取的配套费，如果要弥补以前年度的建设资金，也是无法对应到具体资产，一次性确认的话，对未来的维护费也不能弥补。 处理起来很纠结，求陈版及各位大神路过救起

回答人：chenyiwei
从你说的情况看， 1 、收取的配套费都是从以前已建成配套管网的建设项目所在区域收取； 2 、收取的配套费不需要归还； 3 、收取的配套费没有分区域，无法与已建管网形成明确的对应关系。个人比较倾向于参考IFRIC 18的规定，一次性确认为当期收入。
问题4-4-11（供热企业建造供热设施并从开发商收取款项的处理） 问题： 如下文“背景”资料所述，供热企业建造供热系统，并向用户提供供热接入服务，是否可以采用“BOT”模式进行核算？ 背景： A供热企业与房地产开发商签订供热系统合同，A供热企业负责建造供热系统，建设完成后由A供热企业进行运营管理。 A供热企业与房地产开发商签订合同目前存在以下情况： 1 、A供热企业建造供热系统，房地产开发商支付建造费用。合同约定在供热系统建造完成后的资产使用寿命期限内（一般为合同约定的经营年限）资产所有权归A供热公司所有，同时，A公司取得15-20年的经营权。 2 、同 1 ，但合同中约定资产所有权归属房地产开发商所有。 3 、同 1 ，但合同中未约定资产所有权归属。 4 、A供热企业与房地产开发商共同投资建设供热系统。供热系统资产所有权归A供热公司所有，同时A公司取得15-20年的供热经营权。 5 、同 4 ，合同中约定资产所有权归属房地产开发商所有。 6 、同 4 ，合同中未约定资产所有权归属。 7 、A供热企业负责投资建设供热系统，建成后的资产所有权归房地产开发商所有，A公司取得供热系统经营权。 无论采用上述何种模式，运营期间的供热收费由政府统一定价，不受相关房地产开发商是否负责建设和无偿移交供热设施（或者承担供热设施建造成本）的影响。 解答： 根据《企业会计准则解释第 2 号》第五条规定，该条规定的BOT核算模式适用于同时满足以下条件的BOT业务：（ 1 ）合同授予方为政府及其有关部门或政府授权进行招标的企业；（ 2 ）合同投资方为按照有关程序取得该特许经营权合同的企业（以下简称合同投资方）。合同投资方按照规定设立项目公司（以下简称项目公司）进行项目建设和运营。项目公司除取得建造有关基础设施的权利以外，在基础设施建造完成以后的一定期间内负责提供后续经营服务；（ 3 ）特许经营权合同中对所建造基础设施的质量标准、工期、开始经营后提供服务的对象、收费标准及后续调整作出约定，同时在合同期满，合同投资方负有将有关基础设施移交给合同授予方的义务，并对基础设施在移交时的性能、状态等作出明确规定。 本案例中此类合同与一般意义上的“BOT”还是存在差异的。主要区别是：A供热企业作为资产的建造方和运营方，同时也是资产的实际使用人（A公司需通过该设施为用户提供供热服务；同时，由于此类设施的专用属性，事实上只有专门的供热企业才具备运营管理此类设施的能力）。这与一般BOT合同下资产的实际使用人和受益人是社会公众，而不是运营方，是不同的。并且，会计上确认资产，其主要标准是所有权上的主要风险和报酬的实际承担情况。在这一过程中，由于合同约定的经营年限基本等于资产的使用寿命，并且此类供热系统（如管网等）又是公司提供供热服务所必需的基础设施，因此实际上公司很可能仍然承担了这些供热系统资产的所有权上的主要风险和报酬，因此不论合同中对供热系统资产在法律上的所有权如何约定，都应当按照实际建造成本确认为供热企业自身的固定资产。 对于建造过程中房地产开发商或者供热用户的出资，可比照IFRS下的解释公告IFRIC 18“接收由顾客转移而来的资产”（Transfers of Assets from Customers）处理。
IFRIC 18后附的示例 1 描述如下： IE1 A real estate company is building a residential development in an area that is not connected to the electricity network. In order to have access to the electricity network, the real estate company is required to construct an electricity substation that is then transferred to the network company responsible for the transmission of electricity. It is assumed in this example that the network company concludes that the transferred substation meets the definition of an asset. The network company then uses the substation to connect each house of the residential development to its electricity network. In this case, it is the homeowners that will eventually use the network to access the supply of electricity, although they did not initially transfer the substation. By regulation, the network company has an obligation to provide ongoing access to the network to all users of the network at the same price, regardless of whether they transferred an asset. Therefore, users of the network that transfer an asset to the network company pay the same price for the use ofthe network as those that do not. Users of the network can choose to purchase their electricity from distributors other than the network company but must use the company's network to access the supply of electricity. IE2 Alternatively, the network company could have constructed the substation and received a transfer of an amount of cash from the real estate company that had to be used only for the construction of the substation. The amount of cash transferred would not necessarily equal the entire cost of the substation. It is assumed that the substation remains an asset of the network company. IE3 In this example, the Interpretation applies to the network company that receives the electricity substation from the real estate company. The network company recognises the substation as an item of property, plant and equipment and measures its cost on initial recognition at its fair value (or at its construction cost in the circumstances described in paragraph IE2) in accordance with IAS 16 Property, Plant and Equipment. The fact that users of the network that transfer an asset to the network company pay the same price for the use of the electricity network as those that do not indicates that the obligation to provide ongoing access to the network is not a separately identifiable service of the transaction. Rather, connecting the house to the network is the only service to be delivered in exchange for the substation. Therefore, the network company should recognise revenue from the exchange transaction at the fair value of the substation (or at the amount of the cash received from the real estate company in the circumstances described in paragraph IE2) when the houses are connected to the network in accordance with paragraph 20 of IAS 18 Revenue. 参照该示例，供热企业应该在设施建设完成并完成连接时，一次性地将从房地产开发商接收的供热设施的公允价值（或者应向房地产开发商收取的款项）确认为收入。如果从房地产开发商接收供热设施的，则该供热设施可确认为供热企业的固定资产；如果供热企业自建供热设施并向房地产开发商收取成本补偿的，则供热企业自建的供热设施也应确认为供热企业的固定资产。

提问人：qheng2002 时间：2016-01-23 11:01:50
感谢陈版深夜答复，陈版要好好休息啊，IFRIC 18 实例 3 中说建造和维护是一项不可分离的服务，可以一次性确认收入。 IFRIC 18 Identifying the separately identifiable services 辨认可分离的服务，我们公司无法将建造成本和后续服务合理划分 20 If an ongoing service is identified as part of the agreement, the period over which revenue shall be recognised for that service is generally determined by the terms of the agreement with the customer. If the agreement does not specify a period,the revenue shall be recognised over a period no longer than the useful life of the transferred asset used to provide the ongoing service. 我们公司无法分离建设费用和后续服务费用，所以一次性做收入，而不在固定资产年限内摊销？ 是不是可以理解为，这项收入的成本是购建的资产和后续服务，但是由于资产又实际控制，而不能确认成本，由于不能分割建设和后续服务，而且后续服务无法合理预计，所以在取得时一次性确认收入？

回答人：chenyiwei
不能说“后续服务无法合理预计”，而是“预计以后年度的该项收费足以涵盖后续服务的成本”。

提问人：呼叫帮助 时间：2017-02-05 17:09:34
房地产企业开发的小区共有 6 期，1-3期先开发，4-6期等1-3期出售完毕后再开发。小区的公共配套设施有一个中学，但是中学在4-6期开发的项目里，现在1-3期出售达到80%，公司本期结转80%的项目出售成本。请问，小区的公共配套设施-中学，它的成本是否需要先全部确认挂账，然后按一定的比例在1-3期中分摊确认应承担部分？公共配套设施成本确认的时点是什么？公共配套设施确认是法定义务还是推定义务？

回答人：chenyiwei
但如果该学校有特殊性（如为名校，在本小区有照顾入学名额等）并在售楼广告中重点推介，并由此导致本小区的售价显著高于周边同类小区，即已经成为购房者决策的重要考虑因素时，应视为有推定义务。

回答人：chenyiwei
两种理解都有一定道理。我个人更倾向于不做计提，而将该配套设施的成本均由后面 4 ～ 6 期销售成本负担的做法，主要考虑是在 1 ～3 期出售时，该学校的建设尚不是一项推定义务。

提问人：呼叫帮助 时间：2017-02-06 18:48:36
我个人理解小区的公共配套设施-中学应是是法定义务不是推定义务，因为公司在立项审批时，小区的公共配套设施-中学是必建项目，若不建最后政府验收不了的。 1-3期先开发，4-6期等1-3期出售完毕后再开发，该配套设施的成本均由后面 4 ～ 6 期销售成本负担的做法，主要考虑是在 1 ～ 3 期出售时，该学校的建设尚不是一项推定义务。这又如何理解？

回答人：chenyiwei
如不建则不能通过验收，但对前期已确认的销售有何影响？所以这个问题是存在争议的。

提问人：asqwzxedc 时间：2017-03-10 19:51:26
when the houses are connected to the network in accordance with paragraph 20 of IAS 18 Revenue.根据IAS 18:20，那么如果the stage of completion of the transaction at the end of the reporting period can be measured reliably，是不是表示这个收入也要按照完工百分比来确认。
实务中碰到了工程跨年的问题。

回答人：chenyiwei
如果认为收取的配套费是联网施工的对价款，则按完工百分比法在施工期间确认收入。这取决于对收入实质的判断。

提问人：SSRS720 时间：2018-04-24 18:39:20
求助陈版，我们是国有供水企业，我们与开发商协议收取红线内配套费（已开）不用上交，归我们所有，金额也很大，不能一次性确认收入，是否可以挂入往来，工程发生费用时计入在建工程，基础设施建设完毕，同时转成本和收入，冲减往来，如果在建工程发生的费用计入我们的固定资产（协议中没注明所建配套设施所有权），如何冲减往来？用折旧冲减？我想请问陈版和各位老师在建工程到底是进成本还是入固定资产？恳请解惑

回答人：chenyiwei
应当予以递延，在一定年限内摊销确认收入，不可以挂往来和冲销工程支出。

提问人：SSRS720 时间：2018-04-24 20:38:55
您是说进递延收益？年限不确定呀，如何摊销？那基础设施建设（比如：供水设备、支付的工程款、材料）的费用咋办

回答人：chenyiwei
按照该企业对所收取的管网配套费相同的会计政策处理。